【裁判字號】    90,上易,1628
【裁判日期】    901129
【裁判案由】    偽造文書
【裁判全文】
臺灣高等法院臺南分院刑事判決           九十年度上易字第一六二八號     Ｃ
      上  訴  人  臺灣臺南地方法院檢察署檢察官
      被      告  甲○○○
右上訴人因被告偽造文書案件，不服臺灣臺南地方法院八十九年度易字第二九五五號
中華民國九十年八月三十一日第一審判決（起訴案號：臺灣臺南地方法院檢察署八十
九年度偵字第一一０五六號），提起上訴，本院判決如左：
      主      文
原判決撤銷。
甲○○○行使明知為不實之事項，而使公務員登載於職務上所掌之公文書，足以生損
害於公眾及他人，處有期徒刑參月，如易科罰金以參佰元折算壹日。
      事      實
一、甲○○○於民國（下同）八十四年間陸續向乙○○○借款新台幣（下同）二百餘
    萬元後，乃交付其所有坐落台南縣仁德鄉○○段三八○地號土地及該基地建號三
    一五三號建物之土地所有權狀及建築改良物所有權狀（發狀日期均為八十四年四
    月二十四日）各一紙予乙○○○收執，以供質押，甲○○○明知其上述二紙權狀
    並未遺失，為圖私自出售上開房地，償還其積欠之互助會款，竟於八十五年十二
    月十九日，委託不知情之代書向台南縣歸仁地政事務所以遺失為由，申請補發上
    述地號及建號之書狀，使該地政事務所不知情之承辦公務員依規定辦理公告等程
    序後，於八十六年一月二十二日補發二紙所有權狀予甲○○○，並將該申請補發
    書狀之不實事項，登載於其職務所掌之公文書即土地登記簿冊上，足以生損害於
    國家機關對地籍管理之正確性，嗣於八十六年年初，甲○○○與乙○○○結算結
    果，甲○○○共積欠乙○○○借款及會款共四百五十三萬元，甲○○○乃簽發同
    額借據（日期倒填為八十五年一月十日）及交付八十六年一月二十二日補發之該
    二紙所有權狀予乙○○○後，始查知上情。
二、案經乙○○○訴由臺灣臺南地方法院檢察署檢察官偵查起訴。
      理      由
一、訊據被告甲○○○固不否認於八十五年十二月十九日以遺失上開土地所有權狀及
    建築改良物所有權狀為由，向台南縣歸仁地政事務所申請補發上開權狀，惟辯稱
    ：係乙○○○告知其原先交付之權狀，因為搬家遺失，要求伊申請補發，伊才向
    台南縣歸仁地政事務所申請補發，且伊先前已委請伊之債權人吳國銘（原名吳陸
    鑫）請乙○○○將上開權狀拿出，用以賣掉上開房地清償伊積欠之債款，然乙○
    ○○並不願意，故乙○○○所稱：伊為圖私下出賣上開房地始謊稱權狀遺失等情
    不實，伊並無明知不實而使公務員登載不實之偽造文書犯行等語。
二、惟查上開事實，業據告發人乙○○○於偵查、原審及本院審理中指訴明確，並有
    臺南縣歸仁地政事務所函送之被告申請書狀補發之登記申請書、切結書及所附資
    料一份在卷足憑（附於偵查卷第三十九頁至第四十八頁），核與證人即土地代書
    卓梁城於原審所供：「被告告訴我他的土地所有權狀均遺失了，我有請他再回去
    找，找不到才再申請補發，他是八十五年十二月十二日左右委託我辦理補發事誼
    ，他也有自己簽下切結書」之情節相符（詳原審卷第五十頁）。至被告於原審雖
    否認委託土地代書卓梁城代辦補發權狀行誼，惟被告於偵查中已坦認係委託代書
    申請，且上開申請補發資料，除切結書上之簽名為被告之筆跡外，其餘均非被告
    書寫，亦有上開申請補發資料可按，被告於原審因見證人卓梁城之證言對其不利
    ，始翻異前供，顯係飾詞，殊不足採。
三、被告又辯稱：伊前曾委請伊之債權人吳國銘（原名吳陸鑫）請乙○○○將上開權
    狀拿出，用以賣掉上開房地清償伊積欠之債款，然乙○○○並不願意，而吳國銘
    亦為相同之供證。足證乙○○○告知其原先交付之權狀，因為搬家遺失，要求伊
    申請補發一節非虛，惟告發人堅決否認，並稱：係被告為圖私自出售上開房地，
    償還其積欠之互助會款，始以遺失為由，申請補發，嗣因上開房地脫手不易，始
    告訴伊，舊權狀已報遺失而作廢，並將申請補發之新權狀交伊收執，伊因認被告
    有償債誠意，始予收受。而證人吳國銘雖稱：「我有去找乙○○○討論賣房子的
    事，因為房子沒有那個價值及權狀乙○○○也沒有拿出來，所以才沒有買」，但
    吳國銘前往找乙○○○討論賣房子，係被告申請補發新狀並交付告發人之後再去
    ，業經被告自承在卷（詳本院卷第二十五頁），則吳國銘與乙○○○討論賣房子
    ，與被告申請補發新狀無涉甚明，自難以吳國銘之證言，為被告有利之認定，並
    予敘明。
四、綜上所述，被告所辯上情，均屬卸責之詞，不足採信，犯行應堪認定。查被告明
    知上開權狀並未遺失，竟利用不知情之代書，向台南縣歸仁地政事務所以遺失為
    由，申請補發上述地號及建號之書狀，使該地政事務所不知情之承辦公務員將上
    開不實事項，登載於其職務所掌之公文書即土地登記簿冊上，並持以行使交付乙
    ○○○，自足以生損害於國家機關對地籍管理之正確性，核其所為，係犯刑法第
    二百十六條、第二百十四條罪之間接正犯。
五、原審未予詳察，遽為無罪之諭知，自有未洽，檢察官上訴意旨，執此指摘原判決
    不當，為有理由，自應由本院撤銷改判，爰審酌被告之犯罪動機、目的、手段及
    犯後不知悔改，猶飾詞狡辯等一切情狀，量處有期徒刑參月，並諭知如易科罰金
    以參佰元折算壹日，以示懲戒。
據上論斷，應依刑事訴訟法第三百六十九條第一項前段、第三百六十四條、第二百九
十九條第一項前段、刑法第二百十六條、第二百十四條、第四十一條、罰金罰鍰提高
標準條例第一條前段、第二條判決如主文。
本案經檢察官劉得鉦到庭執行職務。
中    華    民    國      九十      年      十一      月     二十九     日
                                  臺灣高等法院臺南分院刑事第六庭
                                      審判長法官  楊    明    章
                                            法官  徐    宏    志
                                            法官  戴    勝    利
右正本證明與原本無異。
不得上訴。
                                      法院書記官  吳    銘    添
中    華    民    國      九十      年      十一      月     三十       日
附錄法條：
刑法第二百十四條：明知為不實之事項，而使公務員登載於職務上所掌之公文書，足
                  以生損害於公眾或他人者，處三年以下有期徒刑、拘役或五百元
                  以下罰金。
刑法第二百十六條：行使第二百十條至第二百十五條之文書者，依偽造、變造文書或
                  登載不實事項或使登載不實事項之規定處斷。


司法院資訊處製作；財團法人民間司法改革基金會備份。
